臺灣臺北地方法院刑事判決　　　　　　　　　　　　　九十年度易字第一一二六號
　　公　訴　人　臺灣臺北地方法院檢察署檢察官
　　被　　　告　乙○○
右列被告因竊盜案件，經檢察官提起公訴（九十年度偵字第一０五六九號），本院判
決如左：
    主  文
乙○○連續行使偽造私文書，足以生損害於他人，累犯，處有期徒刑拾月。
偽造特約商店消費簽帳單上之「ＡＭＡ」署押共肆枚均沒收之。
    事  實
一、乙○○曾於民國八十四年十月間因竊盜案件，經本院判處有期徒刑一年二月並於
    刑前強制工作三年，經上訴台灣高等法院駁回確定，於八十八年七月二十七日執
    行完畢，猶不知悔改，復意圖為自己不法之所有，於九十年五月五日二十時許，
    在台北市○○路四十七號全虹通信行內以購買手機為由，趁店員甲○○不注意之
    際，竊取其所有皮夾一只（內有現金約（下同）新台幣五、六十元、身分證、健
    保卡各一張及遠東國際商業銀行、台新國際商業銀行信用卡、合作金庫提款卡、
    萬泰銀行現金卡等信用、金融卡計十張），得手後，即基於意圖為自己不法利益
    、偽造文書、行使偽造文書之概括犯意，於九十年五月五日二十三時許至位於台
    北市○○○路、南京東路口之藝術貴族有限公司（卡拉ＯＫ）唱歌消費，並於結
    帳時，連續持所竊得甲○○所有之遠東國際商業銀行「易付俱樂部」ＶＩＳＡ卡
    （卡號：0000000000000000號），及台新國際商業銀行信用卡
    （ＶＩＳＡ卡，卡號：0000000000000000號），分別交與藝術
    貴族有限公司服務人員支付新台幣（下同）五百元及六百元之服務費用，經服務
    員分別持卡在店內印錄機上刷卡辨識，並列印交付簽帳單供乙○○簽名（直式一
    式二聯，第一聯客戶收執聯、第二聯商店存根聯），乙○○即分別在所交付之簽
    帳單之第一聯上偽簽「ＡＭＡ」之署押二次，而複寫署押於簽帳單第二聯（共計
    四枚），以表示甲○○同意依據信用卡持卡人合約條件，按簽帳單之金額付款予
    發卡銀行之意思，而偽造不實之簽帳單私文書後，再分別持交服務員收執核對（
    客戶收執聯由乙○○取回收執）而行使之，致消費商店藝術貴族有限公司之服務
    人員陷於錯誤允予簽帳消費，因而取得服務之利益計一千一百元，並足生損害於
    真正名義人甲○○、發卡銀行及交易之特約商店確認持卡人身份之正確性。嗣於
    同年五月十日二十二時四十分許，在台北市○○○路○段三三七號十四樓大世界
    三溫暖內，因持有毒品為警盤查，發現其持有甲○○之信用卡始查知上情。
二、案經臺北市政府警察局松山分局移送台灣台北地方法院檢察署檢察官偵查起訴。
    理  由
一、訊據被告乙○○對於在右揭時、地竊盜、行使偽造文書、詐欺得利之犯行均坦承
    不諱，並有被害人甲○○於警訊及本院調查中之證詞在卷可按，及遠東國際商業
    銀行歷史帳單彙總查詢表、簽帳單，台新國際商業銀行九十年十月十七日台新信
    卡字第九００二九一號函附之信用卡帳單（此次消費簽帳單已因逾保存期限而無
    法調到）在卷可證，及扣案甲○○所有之台新銀行信用卡、合作金庫提款卡、萬
    泰銀行現金卡等信用、金融卡十張可稽。被告自白與事實相符，又有上開證據可
    資證明，事證已經明確，被告犯行堪以認定，應依法論科。
二、按持信用卡交易，基本上於聯合信用卡中心不依契約給付持卡人所消費之帳款予
    特約商店時，持卡人對於特約商店仍直接負有給付價金義務，從而持信用卡交易
    與通常之買賣，並無差異，僅在價金給付上由發卡銀行經由信用卡中心代為付帳
    ，而發卡銀行經由信用卡中心給付特約商店價金時，則事後之權利關係發生變動
    ，亦即由持卡人對於發卡銀行負擔給付價金債務而已，是持卡人與特約商店間之
    交易，乃係以信任關係為基礎的繼續的信用販賣契約，倘持卡人並無支付價金之
    意思與能力，向特約商店提示信用卡消費，係屬對特約商店及其店員施行詐欺。
    次按，簽帳單係以文字為一定之意思表示，持信用卡刷卡消費時，在簽帳單上簽
    署姓名，除表示已收受特約商店所交付之交易標的物或消費標的，並確認該筆消
    費之憑證，具有表示法律上權利義務關係之證明，故簽帳單性質上除與收據相同
    外，並且為信用卡發卡銀行依據此向簽帳人收款之憑證，屬私文書之一種。核被
    告乙○○竊取甲○○皮包（內有信用卡等物）之行為，係犯刑法第三百二十條第
    一項之竊盜罪；其於簽帳單上偽造「ＡＭＡ」署押後，交付於特約商店之行為，
    係犯刑法第二百十六條、第二百十條之行使偽造私文書罪；其持他人所有之信用
    卡至特約商店消費，使店員陷於錯誤而取得歌唱之利益，係犯刑法第三百三十九
    條第二項之詐欺得利罪。被告偽造署押之行為，係偽造私文書之低度行為，又其
    偽造私文書之低度行為為行使偽造私文書之高度行為所吸收，均不另論罪。被告
    先後二次詐欺得利及行使偽造私文書之犯行，時間緊接，方法相同，所犯構成犯
    罪要件相同之罪名，顯係基於概括犯意為之，應分別依連續犯之規定論以一罪，
    並均依法加重其刑。被告所犯竊盜罪、行使偽造私文書罪、詐欺得利三罪間，有
    方法結果之牽連關係，為牽連犯，應從一重論以行使偽造私文書罪處斷。被告行
    使偽造文書、詐欺得利罪部分雖未據檢察官起訴，然本院認此部分事實，與檢察
    官起訴之竊盜事實，有裁判上一罪之牽連犯關係，為起訴效力之所及，基於審判
    不可分原則，本院自應併予審理。被告曾於八十四年十月間因竊盜案件，經本院
    判處有期徒刑一年二月並於刑前強制工作三年，經上訴台灣高等法院駁回確定，
    於八十八年七月二十七日執行完畢，此有台灣高等法院檢察署刑案紀錄簡覆表在
    卷可稽，於五年內再犯本件最重本刑為有期徒刑以上之罪，為累犯，應依刑法第
    四十七條之規定加重其刑。爰審酌被告因貪圖不法利益，竊取他人之信用卡，進
    而持卡消費，致使銀行及持卡人受有財產上之損害，並破壞信用卡利用之便捷性
    及金融秩序，被告犯罪後已經坦承犯行，知所悔改，及其刷卡消費之金額等一切
    情狀，量處如主文所示之刑。特約商店消費簽帳單上偽造「ＡＭＡ」之署押共計
    四枚，不問屬於被告與否，均應依刑法第二百十九條規定宣告沒收。
據上論斷，應依刑事訴訟法第二百九十九條第一項前段，刑法第五十六條、第三百二
十條第一項、第二百十六條、第二百十條、第三百三十九條第二項、第五十五條、第
四十七條、第二百十九條，罰金罰鍰提高標準條例第一條前段，判決如主文。
本案經檢察官王巧玲到庭執行職務。
中      華      民      國      九十一      年    三    月    二十八    日
                                      臺灣臺北地方法院刑事第九庭
                                          法  官  王  綽  光
右正本證明與原本無異。
如不服本判決，應於判決送達後十日內向本院提出上訴狀(應抄附繕本)。告訴人
或被害人如對於本判決不服者，應具備理由請求檢察官上訴，其上訴期間之計算
係以檢察官收受判決正本之日期為準。
                                          書記官  潘  惠  梅
中      華      民      國      九十一      年    三    月    二十九    日
附錄論罪科刑法條：刑法第二百十條、第二百十六條。
刑法第二百十條
偽造、變造私文書，足以生損害於公眾或他人者，處五年以下有期徒刑。
刑法第二百十六條
行使第二百十條至第二百十五條之文書者，依偽造、變造文書或登載不實事項或使登
載不實事項之規定處斷。
